【裁判字號】    98,台上,2701
【裁判日期】    980515
【裁判案由】    業務過失致人於死
【裁判全文】
最高法院刑事判決            九十八年度台上字第二七０一號
上  訴  人  甲○○
自訴代理人  紀錦隆律師
            孫大昕律師
被      告  乙○○
            丙○○
            丁  ○
                    之3
            戊○○
                    13
            己○○
共      同
選任辯護人  王伊忱律師
            陳景裕律師
上列上訴人因自訴被告等業務過失致人於死案件，不服台灣高等
法院高雄分院中華民國九十八年三月十九日第二審判決（九十六
年度醫上訴字第五號，自訴案號：台灣高雄地方法院九十二年度
自字第三六一號），提起上訴，本院判決如下：
    主  文
原判決關於乙○○、丙○○、丁○、己○○部分撤銷，發回台灣
高等法院高雄分院。
其他上訴駁回。
    理  由
一、發回部分（即乙○○、丙○○、丁○、己○○部分）
本件原判決以上訴人即自訴人甲○○自訴意旨略稱：自訴人之母
翟淑京於民國九十二年六月二十三日，因腦部腫瘤進入高雄榮民
總醫院住院治療。九十二年八月二十三日二十三時四十五分許，
該院護士即被告乙○○未取得值班醫師許可，擅自為翟淑京放置
口腔式人工氣道，且未告知印尼籍看護應注意事項。護士即被告
丙○○於同年月二十四日上午零時至八時、被告丁○於同年月二
十四日上午八時至下午十二時分別照護翟淑京時，亦均未將翟淑
京放置口腔式人工氣道之事告知印尼籍看護，並提醒應維持翟淑
京半坐臥姿勢，不可讓其平躺。己○○為值班醫師，亦疏未注意
及監督。九十二年八月二十四日下午四時許，不知情之印尼籍看
護因清理排便將翟淑京平躺，致翟淑京胃部食物倒流嗆及呼吸氣
管，且因口腔式人工氣道影響，無法即時反射將物吐出，導致無
法呼吸、意識喪失、朣孔放大對光無反應，經急救仍造成呈植物
人狀態，延至九十二年九月九日死亡等情。因認乙○○、丙○○
、丁○、己○○（下稱被告等四人）均涉犯刑法第二百七十六條
第二項之業務過失致人於死罪嫌云云。惟經審理結果，以不能證
明被告等四人犯罪，因而維持第一審諭知被告等四人無罪部分之
判決，駁回自訴人在第二審之此部分上訴。固非無見。
惟查：依法應於審判期日調查之證據雖已調查，而其內容尚未明
瞭者，即與未經調查無異，如遽行判決，仍屬應於審判期日調查
之證據而未予調查，不得遽對被告為有利或不利之認定。本件於
第一審經由行政院衛生署醫事審議委員會為二次鑑定後，原審再
分別以九十六年十月十五日、十一月二日，九六雄分院謀刑強九
六醫上訴五字第一九三八０、一一九八二號函，請該委員會再為
說明：翟淑京之死因是否因為九十二年八月二十四日下午四時三
十分因食物逆流造成吸入性肺炎所導致？或因照護工灌食不當使
病患嗆到呼吸道所導致吸入性肺炎？如是因為吸入性肺炎導致事
後死亡，造成食物逆流之原因是否與放置口腔人工氣道有因果關
係？（原審卷第六十六、七十二頁）據行政院衛生署九十七年十
二月二十五日衛署醫字第０九七０二一四七四五號函送該委員會
九十七年十二月四日編號：0000000號鑑定書，鑑定意見
稱：病人之死亡是否因為九十二年八月二十四日下午四時三十分
因食物逆流造成吸入性肺炎所導致？或因照護工灌食不當使病患
嗆到呼吸道所導致吸入性肺炎？無法依據病歷判定。食物逆流與
口腔人工氣道無關係，倒是與病人意識及原本腦部之疾病較有關
係等語（原審卷第九十四頁）。就翟淑京之死亡原因，並未有明
確之鑑定意見。另據鑑定人即醫師潘寶剛於第一審陳稱：放置人
工氣道，會產生容易嗆到，逆流性食道炎，吸入性肺炎，放了後
要嚴密的觀察，看有無產生不良反應云云（第一審卷二第一八０
頁）。其所陳意見，似與行政院衛生署醫事審議委員會上開鑑定
意見所稱：「食物逆流與口腔人工氣道無關係」等語，不相符合
。是翟淑京之死亡原因如何？與放置口腔人工氣道有無因果關係
？仍屬不明，為發現真實及維護公平正義，即有依卷內訴訟資料
詳查究明之必要。自訴人於九十八年二月二十五日具狀聲請再為
鑑定調查（原審卷第一二九、一三０頁），原審以：因事實已經
明確，自無再行調查必要云云，而未予調查，遽行判決，即有未
合。有應於審判期日調查之證據而未予調查之違背法令。上訴意
旨執此指摘，即非全無理由，應認原判決關於被告等四人部分，
有撤銷發回之原因。
二、駁回部分（即戊○○部分）
查第三審上訴書狀，應敘述上訴之理由，其未敘述者，得於提起
上訴後十日內補提理由書於原審法院，已逾上述期間，而於第三
審法院未判決前仍未提出上訴理由書狀者，第三審法院應以判決
駁回之，刑事訴訟法第三百八十二條第一項、第三百九十五條後
段規定甚明。本件自訴人不服原判決維持第一審關於諭知被告戊
○○被訴業務過失致人於死部分無罪部分之判決，駁回其在第二
審之此部分上訴之判決。於九十八年四月二日提起上訴，並未敘
述理由，迄今逾期已久，於本院未判決前仍未提出，依上開規定
，其此部分之上訴自非合法，應予駁回。
據上論結，應依刑事訴訟法第三百九十七條、第四百零一條、第
三百九十五條後段，判決如主文。
中    華    民    國  九十八  年    五    月   十五   日
                      最高法院刑事第三庭
                          審判長法官  林  增  福
                                法官  張  清  埤
                                法官  陳  世  雄
                                法官  蔡  國  在
                                法官  邱  同  印
      本件正本證明與原本無異
                                      書  記  官
中    華    民    國  九十八  年    五    月   二十   日
                                                      Ｑ


司法院資訊處製作；財團法人民間司法改革基金會備份。
